臺灣高等法院刑事判決　　　　　　　　96年度上訴字第2191號
上　訴　人
即　被　告　甲○○
選任辯護人　舒建中律師
上列上訴人因毒品危害防制條例案件，不服臺灣桃園地方法院95
年度訴字第756號，中華民國96年4月12日第一審判決（起訴案號
：臺灣桃園地方法院檢察署94年度偵字第12564 號），提起上訴
，本院判決如下：
    主  文
上訴駁回。
    事  實
一、甲○○前因竊盜案件，經臺灣臺中地方法院以88年度易字第
    632號判決判處有期徒刑7月確定，又因施用毒品案件，經同
    院以88年度易字第320號判決判處有期徒刑7月確定，2 罪再
    經定應執行刑有期徒刑1年1月，甫於民國（下同）89年9 月
    14日因縮短刑期假釋出監並付保護管束；惟又因施用毒品等
    案件，經同院以90年度訴字第180 號判決，就施用第二級毒
    品罪判處有期徒刑6月，就偽造文書罪判處有期徒刑3月，2
    罪合併定應執行有期徒刑8 月確定，且前揭假釋業經撤銷，
    應執行殘刑3月6日，此與前揭有期徒刑8 月接續執行，而於
    91年10月7日執行完畢。
二、甲○○前因友人朱宏達而結識陳炫達，甲○○明知海洛因、
    甲基安非他命（ Methamphetamine）分別為毒品危害防制條
    例第2條第2項第1款、第2款所列之第一級、第二級毒品，不
    得製造、運輸、販賣、轉讓及持有，竟基於概括犯意，販賣
    第一級毒品海洛因及轉讓第二級毒品甲基安非他命各兩次，
    即：
(一)、於93年2月5日上午某時，在臺中市○區○○路1段520號「麗
    晶商務旅館（下稱麗晶旅館）」511 室內，以每小包新臺幣
    （下同）1,000元之價格，販賣第一級毒品海洛因1小包予陳
    炫達施用，並因此將裝有其吸食後剩有微量甲基安非他命之
    吸食器1 組（應已另案執行沒收而滅失）借給陳炫達及在場
    之朱宏達使用，而免費提供淨重顯未達10公克以上之微量第
    二級毒品甲基安非他命予該2人當場先後施用而轉讓之；
(二)、於翌日（6日）晚上8時許，在該旅館710 室內，以相同價格
    ，販賣1 小包海洛因予陳炫達，且又因此以相同交付吸食器
    之方式，轉讓其內施用剩餘淨重顯未達10公克以上之微量甲
    基安非他命予陳炫達及在場之朱宏達，陳炫達因而當場以其
    自行購得之注射針筒（另案扣案之）及上開甲○○之吸食器
    ，分別施用海洛因及甲基安非他命1 次，朱宏達則亦當場施
    用該吸食器中所剩餘之甲基安非他命1次（其3人施用毒品之
    犯行均業經另案判決確定或受觀察勒戒不起訴處分確定）。
三、甲○○2次販賣海洛因共計得款2,000元（未據扣案）；嗣於
    同日晚上9時許，員警據報前往該處臨檢，因而查獲其3人在
    場，並扣得第二級毒品甲基安非他命共計13包（驗前總淨重
    35.92公克、驗餘總淨重35.25公克）及甲○○所有供其轉讓
    毒品所用之上開毒品外包裝塑膠袋（總重4 公克）等物而查
    知上情。
四、案經臺中市警察局第一分局報請臺灣臺中地方法院檢察署呈
    請臺灣高等法院檢察署令轉臺灣桃園地方法院檢察署檢察官
    偵查起訴。
    理  由
一、訊據被告對上開事實欄所述為警查獲並扣得毒品、吸食器等
    物暨以及其與朱宏達、陳炫達於查獲當日及前1 日分別在麗
    晶旅館2 房間內見面之情節坦承無誤，復經朱宏達、陳炫達
    是認無訛，員警游維武及劉文聰結證在卷，并有扣案毒品及
    吸食器可資佐證，扣案之甲基安非他命共13包經拆封檢視共
    計13包，均為白色晶體，驗前總毛重39.92 公克，包裝塑膠
    袋總重４公克，各包共取樣 0.67 公克鑑定用罄，總餘淨重
    35.25 公克，均檢出第二級毒品甲基安非他命成分，抽測其
    中1 包，測得之純度為97.9％，此有內政部警政署刑事警察
    局鑑定書1 件存卷可證（見原審卷第58頁），故此部份事實
    ，甚堪認定。
    關於轉讓甲基安非他命及販賣海洛因部分，被告雖始終矢口
    否認，辯稱：朱宏達、陳炫達在房間內施用之甲基安非他命
    都是其2人自己帶去的云云。
二、茲應續予認定者，厥為：被告甲○○是否有販賣海洛因予陳
    炫達？以及被告甲○○是否於同一時地2 次轉讓甲基安非他
    命予陳炫達與朱宏達？
  (一)就被告甲○○是否有販賣第一級毒品海洛因部分：
    經查：
  1.證人朱宏達於檢察官偵訊時結證稱：「查獲當天被告說有甲
    基安非他命叫伊過去吸食，陳炫達毒品都是跟被告買的，第
    1 次是92年2月5日上午，被告自己打電話跟陳炫達聯絡問要
    不要買海洛因，當天剛好陳炫達要買，被告有，於是3 人就
    約在麗晶旅館511號房，該次陳炫達向被告買了500元海洛因
    ，伊看陳炫達只夠用1次；第2次是查獲當天晚上8 時許，也
    是電話聯絡，到之後陳炫達拿 1,500元給被告，被告將海洛
    因交給陳炫達，陳炫達拿到後當場吸了2 次海洛因，其他的
    放身上」（93年度毒偵字第511 號第61、62頁）；證人陳炫
    達偵訊中結證稱：「我確實有向被告買過海洛因，共買過 2
    次，第1次是查獲前1天，我請朱宏達與被告電話聯絡，被告
    說有「女的（台語）」（按即海洛因），雙方約在麗晶旅館
    511室，到了之後，我將1,000元交給被告，被告將海洛因交
    給我，當時只有其3人在場」、「第2次是我與朱宏達在查獲
    當天被查獲前半小時至1小時之間進入麗晶710室，也是朱宏
    達先以電話跟被告聯絡並約地點，當天我交 1,000元給被告
    ，被告將毒品交給我，我拿到後就在該房間內注射了1 次海
    洛因，2 次錢都是我出的，扣案之注射針筒就是打過海洛因
    的」（93年度毒偵字第511號第65-67頁）。
    核證人朱宏達、陳炫達上開被告販賣毒品海洛因予陳炫達之
    事實，非但時間說詞一致，且次數、金額亦無不合，若非真
    有其事，豈能不謀而合？
  2.雖證人朱宏達於一審審理時結證稱：「（陳炫達2月6日查獲
    當天去甲○○那邊是為了什麼）？為了買毒品而去。」、「
    （有看到他們一手交錢一手交貨？）沒有。」、「（你如何
    認定當天他與被告有買賣毒品？）去的時候陳炫達只有錢，
    沒有海洛因，去了之後陳炫達就有拿針筒在施用海洛因，當
    然是表示有買。」、「（陳炫達說他是去跟甲○○討債，有
    沒有因為甲○○沒有錢，而陳炫達就拿桌上的海洛因？）沒
    有這件事情。」（95訴字第756號第117-118頁）；證人陳炫
    達於警詢中證稱：「安非他命和海洛因是在台中市第一廣場
    向一位綽號明台之人購買」（93年度毒偵字第3351號第 34-
    35頁）；偵查中後改稱「被告向我借錢，拿海洛因來抵，不
    是我買的」（93年度他字第1505號第29、30頁）；於第一審
    審理時證稱：「伊與被告是透過朋友介紹的，伊斷斷續續借
    被告錢，現在約還欠1、2萬元，是因為被告打檯子（電動）
    輸錢才向伊借錢，查獲當天伊施用的海洛因及甲基安非他命
    都是伊自己帶去的，但被告有借吸食器給伊，吸食器是空空
    洗好的，裡面沒有甲基安非他命，當天伊去是要向被告要錢
    ，但被告說身上沒錢，伊就出去買針筒施用海洛因；警詢時
    伊在提藥，不知道有沒有講過毒品向誰買或由被告提供之詞
    ，朱宏達則沒有提藥，伊首次接受偵訊時也在提藥，所以隨
    便講、隨便答，也不知道為何能回答出正確的查獲經過並指
    正朱宏達所述有誤之處，至於另1 次偵訊時，伊是清醒的，
    查獲當天被告說身上沒錢，桌上正好有海洛因，所以伊就拿
    了1 包走，並出去買針筒回來當場施用」（95訴字第756 號
    第97至108 頁）；「甲○○真的有欠我錢，我真的沒有向甲
    ○○買海洛因，我自己身上真的有安非他命，當時壹個人在
    床上，壹個在電視旁，壹個在桌旁，我拿到安非他命吸食器
    的時候，裡面確實是空的，我才拿出我自己的安非他命裝進
    去，而且確實我有向被告拿毒品來抵債。拿海洛因來抵債只
    有在查獲當天這次」（95訴字第756號第118頁）；「辯護人
    問：（提示台中地檢署93他字第1505號第29頁偵訊筆錄）為
    何你回答『甲○○向我借錢拿海洛因來抵，而不是我買的』
    ？我回答這句話的時候，我是清醒的，我的意思是我要去跟
    甲○○要錢，他跟我說他沒有錢，而他桌上正好有一級毒品
    海洛因及二級毒品安非他命，所以我當時就在桌上拿了壹包
    毒品走了，我現在忘記是拿哪一種毒品。」、「審判長問：
    朱宏達那天有沒有吸食毒品？有。」、「審判長問：甲○○
    呢？他也有施用。」、「審判長問：朱宏達、甲○○那天有
    沒有提藥？他沒有，甲○○好像也沒有。」、「受命法官問
    ：你從房間的桌上拿了壹包毒品走，之後發生什麼事情？我
    去買針筒，又回到房間。」、「受命法官問：所以這代表你
    是從桌上拿海洛因走嗎？是。」、「受命法官問：你當天自
    己有沒有帶安非他命到房間去？有。」、「審判長問：到底
    你拿海洛因跟你去買針筒的先後順序是什麼？我不記得了。
    」（95訴字第756號第107-108頁）；被告甲○○於第一審審
    理時則證稱：「審判長問：對證人陳炫達之證言有何意見？
    （提示並告以要旨）他所說抵債的情節，查獲當時我只有壹
    包安非他命，而且也沒有抵債的事，但他確實有要去那邊找
    我要錢，但他沒有拿走海洛因來抵債。」、「審判長問：對
    於證人朱宏達之證言，有何意見？（提示並告以要旨）陳炫
    達都說沒有買了，朱宏達之前所述很多都不實在，而且被查
    獲時在我身上並沒有扣到任何現金，也沒有發現任何海洛因
    ，怎能說我們有買賣海洛因。我也沒有賣安非他命給朱宏達
    ，我也沒有免費提供安非他命給他施用，只有他來找我的時
    候我剛好在施用毒品，所以我就請他一點兩個人一起施用。
    」、「檢察官問：你跟陳炫達有金錢糾紛？我欠他兩、三千
    ，是我向他借的，因為我缺生活費，所以跟他借。」、「檢
    察官問：你有沒有打電動玩具的習慣？沒有。」、「審判長
    問：對於證人陳炫達說是因為打檯子而欠他2、3萬，為何與
    你所述不符？我有欠他錢，但沒有欠那麼多，我跟他借錢是
    因為生活所需，而不是打檯子借錢。」（95訴字第756 號第
    118-120 頁）；於本院審理時證稱：「審判長問：陳炫達以
    注射針筒注射海洛因，那是你賣他的？我沒賣他。」、「審
    判長問：是你抵債而給陳炫達？沒有，那天我拿海洛因回來
    也有吸掉一些，他說有在桌上拿一包走，我們被捉到時，那
    包海洛因不見，我不知道。」、「審判長問：陳炫達陳述海
    洛因的買賣就是你抵債的？我們沒有抵債的共識。」、「審
    判長問：為何你的一包海洛因被陳炫達拿去注射？他拿走我
    不知道，他在注射時我沒看到，我們是一起吸食，我吸完就
    到窗邊，警察就進來。」、「審判長問：扣案的13包安非他
    命也是你要賣的？沒有。」、「審判長問：陳炫達為何於檢
    察官問他時，他陳述確實有向你買海洛因二次？如我有賣海
    洛因及安非他命，我還會欠他們錢嗎？如當時他以金錢跟我
    買賣，為何當時我身上沒有錢，我當時被捉到時身上沒有錢
    」（96年上訴字第2191號審判筆錄第3-4頁）。
  3.按陳炫達與被告在原審以後所述兩人間債務茍屬真正，係於
    本案發生之前早即存在，如真有債務存在，何以兩人在司法
    警察機關詢問時以及檢察官偵訊時，均未曾提及？被告何以
    迄至檢察官提起本件公訴後，始作此答辯？證人陳炫達迄至
    原審審理時，始作此說詞？又司法警察機關之詢問或檢察官
    之訊問，距案發時日較原審審判時較近，人之記憶應較審判
    時更清楚，若真有債務之事，豈有在警詢或檢察官訊問時不
    記得其事？反而在審判中始憶起其事？
    按被告以外之人於偵查中向檢察官所為之陳述，除顯有不可
    信之情況者外，得為證據，刑事訴訟法第159之1 條第2項定
    有明文，證人朱宏達、陳炫達前述在檢察官偵查中之證詞，
    依法具有證據能力。且觀之上開證明力之說明，證人朱宏達
    、陳炫達前述在檢察官偵查中之證詞較之其等在警詢或原審
    審理中之說詞，具有較可信之情況，足以憑信。
  4.從而，被告甲○○上開販賣第一級毒品海洛因部分之事實，
    堪予認定。
  (二)就被告甲○○是否轉讓第二級毒品甲基安非他命部分：
    經查：
  1.證人朱宏達於檢察官偵訊時證稱：「查獲當天甲○○說有安
    非他命叫我過去吸用」、「我沒有向甲○○買過安非他命」
    、「吸食工具本來就放在飯店內」（93年度毒偵字第511 號
    第61、62頁）。於原審審理時亦證稱：「（檢察官問：當天
    你們是怎麼會去查獲地點？）那時候認識甲○○很久了，之
    前也會常常去那邊找他吸食毒品，當天找陳炫達一起去是因
    為我們兩個當時剛好在一起。」、「 (檢察官問：要去之前
    有先跟甲○○約嗎？）有，我跟甲○○用電話聯絡時間、地
    點。」、「（檢察官問：陳炫達跟甲○○認識嗎？）本來應
    該不認識，因為我的關係認識的。」、「（檢察官問：他們
    認識後到查獲當天之前感情有很好嗎？）沒有很好，都是我
    帶著陳炫達去找甲○○。」、「（檢察官問：上開筆錄中你
    稱93年2月5日及93年2月6日有帶陳炫達去找被告，這兩天甲
    ○○有沒有提供安非他命給你施用？）都有。」、「（檢察
    官問：這兩次「提供」的情形到底為何？）這兩天跟他說的
    話，他心情好的話就會拿一些給我，他放在他的吸食器裡面
    讓我用。」、「（檢察官問當天被警察查獲的時候有扣到壹
    個吸食器，你當天也是用這個扣到的吸食器吸食安非他命嗎
    ？）是的。」、「（檢察官問：你當天施用的安非他命是否
    就是甲○○吸食器裡面的安非他命？）是的。」、「（檢察
    官問：2月5日的情形也是一樣？）是。」。核證人朱宏達關
    於被告甲○○轉讓第二級毒品甲基安非他命予朱宏達、陳炫
    達吸用之情，前後並無二致。
  2.證人朱宏達在警詢時固有異詞，惟於台中地院行交互詰問，
    經檢察官詰問結果，「（檢察官問：為何你說你安非他命向
    小胖拿？）小胖也是我朋友，我被抓前一天他也在同一個房
    間，當天晚上他有跟甲○○買毒品，我的毒品是從小胖那邊
    來的。」、「（檢察官問你剛才說2月6日被查獲時甲○○確
    實有將安非他命置於吸食器內無償轉讓安非他命經你施用，
    為何與前開所述不符？）這兩件都有發生，所以不衝突。」
    、「（檢察官問你警詢中稱陳炫達是施用甲○○的安非他命
    ，實在嗎？）實在。」，證人朱宏達業已將前後不符之情節
    釐清，故不影響證人朱宏達在檢察官偵訊時說詞之真實性。
  3.證人陳炫達於警詢中證稱：「我吸食的甲基安非他命是經甲
    ○○同意後我才施用的」、「不是向被告購買」、「我一共
    與甲○○一起吸食過三次安非他命，安非他命都是由甲○○
    提供的」（93年度毒偵字第3351號第34-35 頁）；及偵訊時
    結稱：「甲○○在查獲前1 天及當天我向他買海洛因時請我
    與朱宏達施用甲基安非他命，數量都是1 次的量」（93年度
    毒偵字第511號第66-67頁）；「被告常常向我借錢，查獲前
    1 天及查獲當天，被告都有請我與朱宏達施用甲基安非他命
    ，我當場就吸了」（93年度他字第1505號第29、30頁）。
  4.上開被告轉讓毒品甲基安非他命予朱宏達、陳炫達之事實，
    非但業經證人朱宏達、陳炫達就時間、次數證述相符，已如
    前述，並且證人陳炫達業已就自己在警詢不同說詞釐清，均
    堪憑信。
  5.至於證人陳炫達嗣後於原審理時改稱：「安非他命係自己帶
    去」、「其要去向被告要錢」、「不記得當天朱宏達有沒有
    施用毒品」、「被告甲○○沒有無償轉讓安非他命施用過，
    大部分都是證人向甲○○借地方施用毒品」、「不記得有沒
    有去麗晶商務旅館找過被告甲○○」等情，既無債權債務之
    憑證，又查無證據足認其自備毒品施用，所述無從憑信，應
    係避重就輕，事後為被告甲○○脫罪之詞，委無可採。
  6.從而，被告甲○○上開轉讓第二級毒品甲基安非他命部分之
    事實，堪予認定。
三、綜上，被告甲○○上開販賣第一級毒品海洛因、轉讓第二級
    毒品甲基安非他命之事實，均堪認定。核其所為，係犯毒品
    危害防制條例第4 條第1項之販賣第一級毒品罪及同條例第8
    條第2 項之轉讓第二級毒品罪；其販賣、轉讓前、後持有該
    等毒品之低度行為，分別為販賣、轉讓之高度行為所吸收，
    不另論罪；又被告先後2 次販賣海洛因及轉讓甲基安非他命
    之行為，均時間緊接，所犯皆係構成要件相同之罪名，均為
    連續犯，應各依修正前刑法第56條連續犯之規定論以一罪。
    再其於查獲前1 日及當日均係同時轉讓甲基安非他命予朱宏
    達及陳炫達，分別均只有一轉讓行為，應依想像競合之例從
    一重論斷；又參酌前揭所述陳炫達與朱宏達2 度前往麗晶旅
    館房間內，由陳炫達向被告購買海洛因，之後被告即2 度以
    借用吸食器之方式轉讓吸食器內施用剩餘之微量甲基安非他
    命予該2 人之情，從時空緊密結合且前後顯有因果關係來看
    ，被告所犯連續轉讓第二級毒品罪及連續販賣第一級毒品罪
    之間，顯然具有方法目的之牽連關係，故應依修正前刑法第
    55條後段之規定，從一重之連續販賣第一級毒品罪處斷。
四、原審為如前述之論斷，復以被告行為後，刑法業經修正，原
    判決并新舊法之比較適用，按較有利於被告之行為時法論連
    續犯與牽連犯，法律之適用，亦無違誤。又被告有如事實欄
    所載之犯罪前科，此有本院被告前案紀錄表在卷可稽，原判
    決依修正後刑法第47 條第1項之規定，論以累犯，並就死刑
    及無期徒刑以外之部分加重其刑，亦屬正確。末查原審審酌
    被告犯後態度不佳，犯罪手段、犯罪所得、販賣毒品之種類
    、次數等情狀，量處有期徒刑十二年，並諭知扣案毒品甲基
    安非他命13包併其外包裝塑膠袋及販賣毒品與證人陳炫達之
    犯罪所得二千元沒收之。核原審認事用法，並無不合，量刑
    亦屬允當。被告上訴否認有販賣毒品之犯行，請求撤銷改判
    ，為無理由，應予駁回。
據上論斷，應依刑事訴訟法第368條，判決如主文。
本案經檢察官黃全祿到庭執行職務。
中　　華　　民　　國　　96　　年　　8 　　月　　29　　日
                　刑事第五庭　審判長法　官　吳　敦
                                　　法　官　張傳栗
                                　　法　官　陳祐治
以上正本證明與原本無異。
如不服本判決，應於收受送達後十日內向本院提出上訴書狀，其
未敘述上訴之理由者並得於提起上訴後十日內向本院補提理由書
（均須按他造當事人之人數附繕本）。
                                　　書記官　蔡慧娟
中　　華　　民　　國　　96　　年　　8 　　月　　29　　日
附錄：本案論罪科刑法條全文
毒品危害防制條例第4條第1項
製造、運輸、販賣第一級毒品者，處死刑或無期徒刑；處無期徒
刑者，得併科新臺幣1 千萬元以下罰金。
毒品危害防制條例第8條第2項
轉讓第二級毒品者，處6 月以上5 年以下有期徒刑，得併科新臺
幣70萬元以下罰金。
